【裁判字號】    98,聲再,16
【裁判日期】    980213
【裁判案由】    聲請再審
【裁判全文】
臺灣高等法院臺中分院刑事裁定          98年度聲再字第16號
再審聲請人
即受判決人  甲○○
再審聲請人
即受判決人  乙○○
上列聲請人因侵占等案件，對於本院97年度上訴字第434 號，中
華民國97年6 月11日第二審確定判決（臺灣彰化地方法院95年度
訴字第1732號、96年度訴字第1296號，起訴案號：臺灣彰化地方
法院檢察署95年度偵字第8720、8844、9717、7870、96年度偵字
第5930號），聲請再審，本院裁定如下：
    主  文
再審之聲請駁回。
    理  由
一、聲請意旨略稱：再審聲請人就原確定判決關於竊佔罪、強制
    罪、恐嚇取財及詐欺取財罪部分，有下述因發現確實之新證
    據，足認再審聲請人應受無罪判決之事由：(一)依據行政院農
    業委員會93年5 月31日農授漁字第0931212734號函（證一）
    ，有關金山、萬里、貢寮、通苑、臺中、彰化、南縣區漁會
    及彰化縣農漁生產合作社申請換發專用漁業權執照案，已錄
    案辦理。上開8 個單位均未完成換發，而繼續經營牡蠣、文
    蛤、花蛤、西施舌、蝦猴等養殖。彰化縣農漁生產合作社與
    上開單位一樣，所放養之養殖物，依民法有自由使用、收益
    、處分，並排除他人干涉，聲請人從事原來合法使用，口頭
    勸導，正當防衛入侵竊取養殖物，屬民法對物權之保障。(二)
    依據彰化縣政府96年4 月25日府農漁字第0960078849號函（
    證二），聲請人於系爭國有土地上之2 座看守寮（含斜坡棧
    道）出海便道上改裝之一般餐館，係配合93年度推動漁村新
    風貌及休閒漁業計畫，依民法有共同使用及管理權，彰化縣
    政府並明顯指示提案使用人（即彰化縣農漁生產合作社）對
    公共設施有使用維護之權利、義務，該看守寮房屋稅由提案
    使用人按年繳稅。(三)證人王金種於第一審96年12月5 日之證
    述並非事實，海中漁場係彰化縣農漁生產合作社一個部門，
    員工有負擇售「抵用卷」者1位、接泊者3位、解說者3位、
    服務員5位，合計12位，並沒有所謂收「門票」者。又所謂
    「接泊」是由海堤到漁場入口涉海水1公里通行以採蚵車接
    泊，所謂「抵用券」是抵用出入場接泊新台幣（下同）100
    元、摸貝50元、摸魚50元、品嚐50元，並沒有所稱之「門票
    」，又出售抵用卷是在漁場入口，並不是在海堤；另受抵用
    卷者專職為徐邦易、李佳昌等人，此有合作社會計傳票及抵
    用卷日報表可證。綜上，本件確有因發現確實之新證據，足
    認聲請人等均應受無罪判決，依刑事訴訟法第420條第1項第
    6款聲請再審云云。
二、按法院認為聲請再審之程序違背規定者，應以裁定駁回之。
    法院認為無再審理由者，應以裁定駁回之。經前項裁定後，
    不得更以同一原因聲請再審，刑事訴訟法第433條、第434條
    定有明文。又按有罪之判決確定後，有刑事訴訟法第420條
    第1項各款情形者，為受判決人之利益，得聲請再審。又按
    所謂發見確實之新證據，係指就新證據之本身形式上觀察，
    毋須經調查程序，顯然可認為足以動搖原確定之判決者而言
    （最高法院40年度臺抗字第2號判例參照）。且刑事訴訟法
    第420條第1項第6款所謂發見確實之新證據，係指該證據於
    事實審法院判決前已經存在，為法院、當事人所不知，不及
    調查斟酌，至其後始行發見，且就證據本身形式上觀察，固
    不以絕對不須經過調查程序為條件，但必須顯然可認為足以
    動搖原有罪確定判決，而為受判決人無罪、免訴、免刑或輕
    於原判決所認罪名之判決者為限。故受理聲請再審之最後事
    實審法院，應就聲請再審理由之所謂「新證據」，是否具備
    事實審判決前已經存在，為法院、當事人所不知，事後方行
    發見之「嶄新性」，及顯然可認足以動搖原有罪確定判決，
    應為無罪、免訴、免刑或輕於原判決罪名之「顯然性」二要
    件，加以審查，為判斷應否准予開始再審之準據（最高法院
    93年度臺抗字第98號裁定意旨參照）。
三、經查：
（一）經調閱本院97年度聲再字第97號及97年度聲再字第112號
      案卷，本件再審聲請人前曾以專用漁業權執照屆滿後，仍
      屬有權使用、系爭2座看守寮及出海便道，均係配合推動
      漁村新風貌及休閒漁業計畫，並無不法等理由，聲請再審
      ，並經本院97年度聲再字第97號及97年度聲再字第112號
      分別駁回其再審之聲請。是本件再審聲請人聲請意旨(一)(二)
      部分，再以同一原因聲請再審，與刑事訴訟法第434條第2
      項規定自有不符，其聲請再審之程序顯屬違背規定，應予
      駁回。
（二）彰化縣政府對於系爭海域之漁業權及使用看守寮、出海便
      道之相關事項，多次行文予彰化縣漁產生產合作社，並要
      求儘速移除相關營利設備，將公有之看守寮、出海便道歸
      還予漁民等大眾使用，有彰化縣政府94年12月6日、95年6
      月22日、95年7月19日、95年7月27日等函文可證，此部分
      業經原確定判決於判決理由中詳加敘明。本件再審聲請人
      聲請意旨(三)所稱證人王金種證述聲請人於海堤便道入口收
      取門票費用等語並非事實，僅係就原確定判決本於自由心
      證所採憑之證據加以辯解，再審聲請人對此雖持相異評價
      ，然並不能以此為由聲請再審，且再審聲請人所提之證三
      會計傳票及日報表等文件，並不足以影響再審聲請人詐欺
      罪之認定基礎。是再審聲請人所提之事證，無從動搖原確
      定判決關於再審聲請人所犯竊佔、詐欺取財等罪之成立要
      件，非屬具有嶄新性及顯然性之新證據，難以憑為再審之
      依據，依上開說明，此部分再審聲請人聲請再審，為無理
      由，應予駁回。
據上論斷，應依刑事訴訟法第433條、第434條第1項，裁定如主
文。
中    華    民    國    98    年    2    月    13    日
            刑事第七庭    審判長法  官  林  榮  龍
                                法  官  江  錫  麟
                                法  官  張  惠  立
上列正本證明與原本無異。
不得抗告。
                                書記官  陳  慈  傳
中    華    民    國    98    年    2    月    18    日


司法院資訊處製作；財團法人民間司法改革基金會備份。
